【裁判字號】    99,訴,830
【裁判日期】    990811
【裁判案由】    有關土地事務
【裁判全文】
臺北高等行政法院裁定
                                       99年度訴字第830號
原      告  甲○○○○○○○○○○○○○○○
            乙○○○○○○○○○○○○○○
            丙○○○○○○○○○○○○○○
            丁○○○○○○○○○○○○○○
被      告  臺北縣政府環境保護局
代  表  人  戊○○○○○○
被      告  臺北縣新莊地政事務所
代  表  人  己○○○○○○
上列當事人間有關土地事務事件，原告提起行政訴訟，本院裁定
如下：
    主  文
原告之訴駁回。
訴訟費用由原告負擔。
    理  由
一、本件原起訴原告錢○○於起訴後死亡，原告4人為其全體繼
    承人，聲明承受訴訟，並無不合。
二、按提起課予義務訴訟，須有依法申請之公權利，提出申請未
    獲置理或受駁回，經合法之訴願程序後，始得為之。此觀行
    政訴訟法第5條規定甚明。若無依法申請之公權利，或未提
    出申請，或未經合法之訴願程序，竟提起課予義務訴訟，不
    備起訴要件，又不能補正，應依同法第107條第1項第10款裁
    定駁回之。
三、原告起訴主張：原告甲○○與原告之被繼承人錢○○經營錢
    ○○畜牧場，取得被告臺北縣政府環境保護局核發水污染防
    治許可證，為合法之營業。自日據時期使用畜牧場所在土地
    ，業經取得時效完成，得請求登記為所有權人。不料畜牧場
    使用之土地卻登記為林○○等其他人所有，第三人蘇○○等
    人且以承租人資格，主張原告為無權占有而訴請拆屋還地，
    進而聲請民事強制執行，原告現向民事法院提起異議之訴救
    濟中。惟其根源在行政訴訟，蓋因被告臺北縣政府環境保護
    局既核發許可證，有效期間至民國103年止，應使原告得以
    在合法畜牧場繼續經營；被告臺北縣新莊地政事務所為登記
    機關，應將原告因時效取得所有權之土地予以登記等語。遂
    提起行政訴訟，請求判決被告臺北縣政府環境保護局應撤銷
    該第三人即執行債權人關於土地登記之權利；請求被告臺北
    縣新莊地政事務所為時效取得土地之登記。
四、查原請求時效取得土地所有權之登記，核屬課予義務訴訟性
    質。原告既未向被告臺北縣新莊地政事務所為登記之申請，
    亦未經訴願程序，參照前述規定與說明，此部分之起訴並不
    合法，應予駁回。次查原告請求撤銷執行債權人關於土地登
    記之權利，該權利之屬性本為私權，係私權爭執。然而原告
    認被告台北縣政府環境保護局應為撤銷該登記之行為，以之
    為被告而起訴，其爭執存在於人民與行政機關間，爭執對象
    為被告台北縣政府環境保護局應為撤銷私權登記而不為，是
    其間爭議則非私權爭議。原告此部分請求，亦屬課予義務訴
    訟性質。被告台北縣政府環境保護局無為該撤銷登記之權限
    ，原告無申請之權利，且既未申請，又未經訴願程序，參照
    前述規定與說明，此部分之起訴亦不合法，應予駁回。
五、依行政訴訟法第107條第1項第10款、第104條、民事訴訟法
    第95條、第78條、第85條第1項前段，裁定如主文。
中    華    民    國    99    年    8     月    11    日
                  臺北高等行政法院第八庭
                            審判長法  官  蔡進田
                                  法  官  黃本仁
                                  法  官  吳慧娟
上為正本係照原本作成。
如不服本裁定，應於送達後10日內向本院提出抗告狀（須按他造
人數附繕本）。
中    華    民    國    99    年     8    月   11     日
                                  書記官  林玉卿

司法院資訊處製作；財團法人民間司法改革基金會備份。
